【裁判字號】    97,交聲,237
【裁判日期】    971218
【裁判案由】    違反道路交通管理處罰條例聲明異議
【裁判全文】
臺灣雲林地方法院交通事件裁定         97年度交聲字第237號
原處分機關  交通部公路總局嘉義區監理所雲林監理站
異  議  人
即受處分人  甲○○
上列異議人因違反道路交通管理處罰條例案件，對於交通部公路
總局嘉義區監理所雲林監理站於97年11月17日以雲監裁字第72-Z
00000000號所為之裁決不服（原處分案號：公警局交字第Z00000
000 號），聲明異議，本院裁定如下：
    主  文
異議駁回。
    理  由
一、按汽車行駛於高速公路或設站管制之道路，而不遵守管制之
    規定，未依規定變換車道者，處汽車駕駛人新臺幣（下同）
    3,000 元以上6,000 元以下罰鍰，道路交通管理處罰條例第
    33條第1 項第4 款定有明文。次按違反第33條者，記違規點
    數1 點，道路交通管理處罰條例第63條第1 項第1 款規定甚
    明。
二、原處分意旨略以：異議人即受處分人甲○○於民國97年10月
    21日19時43分許，駕駛車牌號碼B9-9908 號自用小客車行經
    國道三號高速公路北上273.6 公里處（即古坑收費站處），
    因「於雙白實線區○○○道」之違規行為，經內政部警政署
    國道公路警察局第八警察隊古坑分隊員警掣單舉發，原處分
    機關爰依道路交通管理處罰條例第33條第1 項第4 款及第63
    條第1 項第1 款（裁決書漏載「第63條第1 項第1 款」）規
    定，裁處3,000 元，並記違規點數1 點，此有內政部警政署
    國道公路警察局公警局交字第Z00000000 號舉發通知單、交
    通部公路總局嘉義區監理所雲林監理站雲監裁字第72-Z0000
    0000號裁決書各1 份附卷可佐。
三、聲明異議意旨略以：其於97年10月21日19時43分許，駕駛車
    牌號碼B9-9908 號自用小客車行經國道三號高速公路古坑收
    費站前10公尺時，方發現前方第6 、7 道收費亭封閉，當時
    僅能變換至第5 道收費亭道路。該封閉之收費亭道路前除有
    「X 警示」外並未設置相關設施提醒駕駛人注意，而「X 警
    示」自遠處觀之相當模糊，以致造成駕駛人需臨時變換車道
    ，增加行車危險。古坑收費站卻於晚間7 點多封閉收費亭，
    容易使用駕駛人誤闖封閉車道，員警更在第5 道收費亭處取
    締，顯係故意使駕駛人違規以利取締，為此提起本件異議云
    云。
四、經查：
  (一)按交通警員製單舉發違反道路交通管理處罰條例所列之違規
    事實，本質上為行政處分，係公務員基於職務上權力，依法
    就特定之具體事件所為具公法上效果之單方行政行為，基於
    公務員為公法上行為具有公信力之原則，該行政處分當可被
    推定為真正，其據以依法處分之事實認定亦為正確無誤，此
    與民事訴訟法第355 條第2 項規定：「文書依其程式及意旨
    得認作公文書者，推定其為真正」之情形相同，本此公信原
    則，乃立法者賦予行政機關制定違反道路交通事件統一裁罰
    標準及處理細則，使執勤警員得當機處分（如該細則第23條
    ）以達其維護交通秩序、安全之行政目的，反之，若謂公務
    員一切行政行為均需預留證據以證其實，則國家行政勢必窒
    礙難行，據此，刑事訴訟法就犯罪證據有關之規定中，與屬
    行政秩序罰之交通違規裁罰本質不合之部分，自不在準用之
    列。法院若查無證據足資證明員警有捏造事實違法取締之情
    事，則執勤警員本其維護交通秩序、安全職責所為之舉發，
    自應受到合法、正確之推定。
  (二)查國道三號高速公路古坑收費站北上收費車道共9 道，依序
    為：第1 、2 道為大型車人工收費車道、第3 道為大型車ET
    C 電子收費車道、第4 至8 道為小型車人工收費車道（其中
    第4 、5 道為現金及回數票車道、第6 、7 、8 道為回數票
    車道）、第9 道為小型車ETC 電子收費車道。上開收費站於
    97年10月21日19時43分依班表開啟車道，所開啟之車道為第
    2 、3 、5 、6 、9 道，封閉之車道為第1 、4 、7 、8 車
    道，封閉之車道除有「X 警示」指示燈外，尚有柵欄，且車
    行指示燈及何種車道之指示燈則不開啟等情，有交通部臺灣
    區○道○○○路局古坑收費站97年12月8 日高古稽字第0970
    001689號函及本院97年12月15日公務電話記錄單在卷可稽。
    又異議人於上開時、地行駛於公路上而在雙白實線區域任意
    變換車道之違規事實，有內政部警政署國道公路警察局公警
    局交字第Z00000000 號舉發通知單及本件違規案件舉發照片
    4 張在卷可稽。
  (三)異議人雖以該封閉之收費亭道路前除有「X 警示」外並未設
    置相關設施提醒駕駛人注意，而「X 警示」自遠處觀之相當
    模糊，以致造成駕駛人需臨時變換車道，增加行車危險。古
    坑收費站卻於晚間7 點多封閉收費亭，容易使用駕駛人誤闖
    封閉車道，員警更在第5 道收費停處取締，顯係故意使駕駛
    人違規以利取締云云。然查，異議人確實有本件違規之情事
    ，已如前所述，且依交通部臺灣區○道○○○路局古坑收費
    站97年12月8 日高古稽字第0970001689號函及本院97年12月
    15日公務電話記錄單，可知悉當時僅有封閉第7 道收費亭，
    至於第6 道收費亭則為開啟狀態，且當日該封閉收費亭處係
    依班表封閉，並非臨時封閉，而封閉之車道除有「X 警示」
    指示燈外，尚有柵欄，車行指示燈及何種車道之指示燈則不
    開啟，此等警告設置措施，應已足讓一般駕駛人在駕駛車輛
    進入收費亭前之雙白實線區域時，注意到該車道已停止收費
    ，並禁止繼續向前行進為是，是異議人上開辯稱，自難採信
    。
  (四)綜上所述，異議人確實有本件不依規定任意變換車道之違規
    行為甚為明確。從而，原處分機關據以援引上開規定，裁處
    罰鍰3,000 元，併計違規點數1 點，並無不當。本件異議為
    無理由，應予駁回。
據上論斷，應依道路交通管理處罰條例第87條第2 項、道路交通
案件處理辦法第19條，裁定如主文。
中    華    民    國    97    年    12    月    18    日
                  交通法庭  法  官  陳美利
以上正本證明與原本無異。
如不服本裁定，應於裁定送達後5 日內向本院提出抗告狀（須附
繕本）。
                            書記官  張菀純
中    華    民    國    97    年    12    月    18    日


司法院資訊處製作；財團法人民間司法改革基金會備份。
